臺灣高雄地方法院刑事判決　　　　　　　　　　　　　九十年度訴字第二二六三號
　　公　訴　人　臺灣高雄地方法院檢察署檢察官
　　被　　　告　乙○○
　　　　　　　　丙○○
右列被告因搶奪案件，經檢察官提起公訴（九十年度偵字第一一九七四號、第一０一
八二號），本院判決如左：
    主  文
乙○○共同連續意圖為自己不法之所有，而搶奪他人之動產，累犯，處有期徒刑壹年
貳月。
丙○○共同連續意圖為自己不法之所有，而搶奪他人之動產，處有期徒刑壹年壹月。
    事  實
一、乙○○前曾於民國八十三年間因肅清煙毒條例案件，經判處有期徒刑三年二月，
    於八十六年七月二十八日執行完畢，丙○○亦曾於八十五年、八十六年間因搶奪
    、煙毐等案件，分別判處有期徒刑一年二月、三年五月，並合併定其應執行刑四
    年三月確定，於九十年六月十一日執行完畢（不構成累犯）；二人均不知悔改，
    基於共同意圖為自己不法所有之概括犯意聯絡，連續於九十年五月二十一日上午
    十時三十分許，由丙○○駕駛ＸＦ─七八三０號自小客車附載乙○○前往高雄縣
    旗山鎮○○○路一○八號甲○○經營之添裕菸酒商店，由丙○○駕駛ＸＦ─七八
    三０號小客車在外把風、接應，乙○○進入店內，趁店東甲○○在商店中之廚房
    內做事，雖有看見乙○○入內，然因年邁且行動不便而不及防備之際，迅速打開
    店內桌子之抽屜，搶奪放置於抽屜內之甲○○所有之0000000000號行
    動電話一支，及現金新台幣（以下同）二百元，得手後迅速離去，搭乘在外接應
    之丙○○所駕駛之上揭自小客車離去往六龜鄉方向行進，嗣於同日上午十一時三
    十分許，途經高雄縣美濃鎮○○里○○街八十六號前時，見年逾七旬之丁○○坐
    在戶外，認有機可乘，乃由丙○○駕車在外把風、接應，由乙○○下車，佯以打
    電話之方式避人耳目，直至走到丁○○面前時，趁丁○○不及防備之際，徒手搶
    奪丁○○所有戴於脖子上之金項鏈一條（價值約二萬元），致丁○○因此脖子受
    傷而跌倒在地（傷害部分未據告訴），乙○○得手離去之際，因丁○○大聲呼救
    ，而為丁○○之子彭精溪發覺追趕並委託不詳姓名之路人報警，嗣於高雄縣美濃
    鎮○○路○段一六四巷內為警查獲乙○○，丙○○在外接應見事跡敗落乃駕車逃
    逸，然已為路人劉紹霖記下車號，並提供給警方查訪，嗣於九十年五月二十五日
    下午十一時三十分許，在高雄縣美濃鎮美濃橋處為警查獲。
二、案經高雄縣警察局旗山分局移送臺灣高雄地方法院檢察署檢察官偵查起訴。
    理  由
一、訊據被告乙○○對於右揭犯行坦承不諱，被告丙○○則矢口否認有何上開搶奪犯
    行，辯稱當日係乙○○拜託伊開車去找朋友，伊才載乙○○前往旗山溪州找人，
    途經某雜貨店時乙○○叫伊停車，伊停車後乙○○即下車，過一會兒就上車，後
    來因為找不到朋友，而伊要去六龜鄉找工作，乙○○乃叫伊開到美濃去找朋友，
    到美濃某十字路口，乙○○叫伊停車，下車後過一會兒，伊看到乙○○跑出來，
    後面有人追，伊會害怕才開走，不知道乙○○有去搶東西云云。惟查：（一）右
    揭事實，業據被告乙○○供述綦詳，核與被害人甲○○、丁○○指訴情節相符，
    亦與甲○○之妻江楊鳳英、丁○○之子彭精溪、劉紹霖於警訊中陳述之情節相吻
    合，並有贓物領據二紙及照片二十四幀附卷可稽。（二）上開二案均係被告丙○○邀約、提議並提供車輛、負責把風接應，被告乙○○則負責下手搶奪之事實，
    迭據被告乙○○於警、偵訊時供陳不諱（見九十年五月二十一日十六時制作之警
    訊筆錄、九十年五月二十二日、九十年六月二十八日偵訊筆錄），是其事後於本
    院審理時供稱被告丙○○不知情云云，顯係事後迴護之詞。（三）被告乙○○於
    本院審理時稱：係因生氣、不滿被告丙○○駕車逕行離去，才拉他下水云云，然
    被告乙○○若係因被告丙○○棄他而去才嫁禍給被告丙○○，衡情應會於為警查
    獲時即供出被告丙○○，惟查被告乙○○於第一次警訊時並未供稱有共犯（詳九
    十年五月二十一日廿二時四十分制作之警訊筆錄），且偽稱：「：：一位不知名
    載客司機：：載我到美濃鎮找一位朋友，因朋友不在家，於是拿了二百元給司機
    ，司機回去之後，我因沒有交通工具而自己行走：：」等語，直至同日下午四時
    許，因警方告知有路人記下車號，被告乙○○見已無法遮掩才供稱係與被告丙○○共犯，此有警訊筆錄在卷可按，可證被告乙○○於第一次警訊時非僅未供出被
    告丙○○，還用另種說詞試圖為被告丙○○遮掩，嗣因事證明確，無法掩飾才直
    陳不諱，是被告乙○○第二次警訊所為關於被告丙○○之陳述，並非盛怒之下所
    為之不實陳述。（四）被告乙○○稱：到溪州後先去找被告丙○○之朋友「宏仔
    」，但「宏仔」不在，車續行後，伊叫被告丙○○將車停在被害人甲○○雜貨店
    前，再下車行搶等語，然被告丙○○則謂：係先去雜貨店，再去找被告乙○○之
    朋友等語，二人關於在溪州找朋友及作案之先後次序之供述並不相符，是被告二
    人稱係去溪州找朋友等語，應係事後編織之詞，被告二人去溪州之目的並非找朋
    友，而是找下手行搶之對象。（五）被告乙○○行搶被害人甲○○所得現金二百
    元，已用於上揭自小客車加油之用一節，業據被告二人供陳在卷，被告丙○○既
    願基於朋友之誼，專程載認識只有二、三個月之被告乙○○前往溪州找朋友，衡
    情不可能讓被告乙○○出錢加油，且被告乙○○支出之油費僅二百元，若被告丙○○真的對於被告乙○○搭乘其車之事斤斤計較，要被告乙○○支付油錢，豈有
    可能只讓被告乙○○出二百元，是被告二人將搶得之現金用於加油，無非係朋分
    贓物之手法，從而被丙○○稱伊不知情云云顯不足採信。（六）被告丙○○係因
    有人追趕被告乙○○才駕車逃逸，且於車輛行進時，另有其他路人告訴他謂：他
    （即丙○○本人）的朋友要攔車等語，被告丙○○還告訴該路人：那個人跟我沒
    有關係等語，業據被告丙○○於本院審理時供訴綦詳，若被告丙○○於被告乙○○之所作所為均不知情，為何見人追趕被告乙○○時要逃跑，甚且於路人叫他停
    車時，還要撇清與被告乙○○之關係，說被告乙○○跟他沒有關係云云，被告丙○○所為實與經驗法則相悖。綜上所述，被告丙○○辯解不足採信，被告二人罪
    證明確，犯行堪以認定。
二、核被告所為均係犯刑法三百二十五條搶奪罪。被告間有犯意之聯絡，行為之分擔
    ，均為共同正犯。核被告所為二行為，時間緊接，所犯罪名相同，顯係出於概括
    之犯意為之，均為連續犯，爰依刑法第五十六條之規定以一罪論，並加重其刑。
    又被告乙○○前曾於八十三年間因肅清煙毒條例案件，經判處有期徒刑三年二月
    ，於八十六年七月二十八日執行完畢，五年以內再犯本件有期徒刑以上之罪，均
    為累犯，爰依刑法第四十七條規定遞加重其刑。審酌被告二人年輕力壯，不思以
    正當方法營生，卻以搶奪老年人之方式圖得財物，被告之行為雖未使被害人甲○○受傷，然被害人丁○○卻因被告之行為而脖子、膝蓋受傷，精神亦因此受到警
    嚇，及被害人之損害尚屬輕微，被告丙○○犯後否認犯行，足徵其毫無悔意，被
    告乙○○犯後坦承犯行，態度良好，被告二人犯行分擔之程度等一切情狀，量處
    如主文所示之刑；公訴人雖具體求刑有期徒刑二年，然被害人之損害實屬輕微，
    且其手法亦屬平和，若依公訴人之求刑量刑，似嫌過重，附此敘明。
據上論斷，應依刑事訴訟法第二百九十九條第一項前段、刑法第二十八條、第五十六
條、第三百二十五條第一項、第四十七條，判決如主文。
中      華      民      國    九十一    年      一      月    二十八    日
                                    臺灣高雄地方法院刑事第三庭
                                        法  官  李  淑  惠
右正本證明與原本無異。
如不服本判決，應於判決送達後十日內，向本院提出上訴狀。
                                        書記官  馮  欽  鳳
中      華      民      國    九十一    年      一      月    二十八    日
中華民國刑法第三百二十五條
 (普通搶奪罪)
意圖為自己或第三人不法之所有，而搶奪他人之動產者，處六月以上五年
以下有期徒刑。
因而致人於死者，處無期徒刑或七年以上有期徒刑，致重傷者，處三年以
上十年以下有期徒刑。
第一項之未遂犯罰之。
